臺灣士林地方法院刑事裁定
111年度單禁沒字第342號
聲  請  人  臺灣士林地方檢察署檢察官
被      告  蔡昆霖


上列被告因違反毒品危害防制條例案件，經檢察官聲請單獨宣告
沒收（111 年度聲沒字第303 號），本院裁定如下：
    主  文
扣案如附表二編號1至5所示之物均沒收銷燬之；如附表二編號6
所示之物，沒收之。 
    理  由
一、聲請意旨略以：被告蔡昆霖分別基於施用第一級毒品、第二
    級毒品之犯意，於附表一所示時間、地點，施用第一級毒品
    海洛因、第二級毒品甲基安非他命，業經臺灣士林地方檢察
    署以111 年度戒毒偵字第16號為不起訴處分確定。扣案如附
    表二所示之物，屬違禁物，有附表二所示鑑定書附卷可稽，
    爰依毒品危害防制條例第18條第1 項前段、刑法第38條第2
    項、第40條第2 項、第3 項等規定，聲請沒收銷燬上開違禁
    物等語。
二、按查獲之第一、二級毒品及專供製造或施用第一、二級毒品
    之器具，不問屬於犯罪行為人與否，均沒收銷燬之，此觀毒
    品危害防制條例第18條第1 項前段自明，此相對於刑法之沒
    收規定而言，係刑法之特別規定，基於特別法優於普通法之
    原則，自應優先適用。而毒品危害防制條例第18條第1項之
    規定，得諭知沒收並銷燬者，以查獲之毒品及專供製造或施
    用毒品之器具為限，並不及於毒品之包裝袋、吸食器及分裝
    匙等工具，然若毒品本身已經微量附著器具內，無從析離，
    該器具自應隨同毒品一併沒收銷燬（最高法院94年度台上字
    第6213號判決意旨參照）。又供犯罪所用、犯罪預備之物或
    犯罪所生之物，屬於犯罪行為人者，得沒收之；違禁物或專
    科沒收之物得單獨宣告沒收；刑法第38條第2 項之物，因事
    實上或法律上原因未能追訴犯罪行為人之犯罪或判決有罪者
    ，得單獨宣告沒收，刑法第38條第2 項、第40條第2 項、第
    3 項亦有明文。
三、經查：
  ㈠被告前因違反毒品危害防制條例案件，經本院以110年度毒聲
    字第329號裁定令被告自110年9月28日起，入法務部矯正署
    新店戒治所附設勒戒所執行觀察、勒戒後，認有繼續施用毒
    品之傾向，再由本院以110年度毒聲字第781號裁定令入戒治
    處所施以強制戒治，嗣戒治滿6個月以上，經該所評定戒治
    處遇成效為合格，已無繼續戒治之必要，於111年6月9日釋
    放，並由臺灣士林地方檢察署檢察官以111 年度戒毒偵字第
    16號為不起訴處分確定等情，業經本院核閱全卷屬實，並有
    上開裁定、不起訴處分書、臺灣高等法院被告前案紀錄表在
    卷可稽。
  ㈡前開案件所查扣如附表二編號1至5所示之物，經送請鑑驗，
    分別檢出第一級毒品海洛因、第二級毒品甲基安非他命成分
    ，有附表二編號1至5所示鑑定書存卷可查，足證查扣如附表
    二編號1至5所示之物，均屬違禁物，依前開規定，應予宣告
    沒收銷燬。又盛裝含有第一級毒品海洛因成分之包裝袋2包
    ，因包覆毒品，併同扣案沖洗鑑驗分別檢出第一級毒品海洛
    因、第二級毒品甲基安非他命成分之分裝杓1支、注射針筒3
    支、吸管1支，以目前採行之鑑驗方式，仍會殘留微量毒品
    而無法將之完全析離，應整體視之為毒品，依同規定併予沒
    收銷燬。至鑑驗耗損部分，因已用罄滅失，爰不併為宣告沒
    收銷燬。
  ㈢另扣案如附表二編號6所示之分裝杓1支，係被告所有供施用
    本案毒品所用之物乙情，業據其供承在卷（見臺灣士林地方
    檢察署109年度毒偵字第3號卷第163頁），從而，聲請人就
    此部分聲請沒收，應予准許，爰依刑法第38條第2項前段之
    規定，宣告沒收之。又觀卷附照片，前開物品本質上尚可供
    其他用途使用，客觀上均難認係專供施用毒品之器具，且未
    經送毒品鑑驗，卷內復無其他證據可認前開物品上有殘留毒
    品之成分，即非屬違禁物，是聲請人聲請依刑法第38條第2
    項諭知銷燬，即有誤會，併此敘明。
 四、依刑事訴訟法第455 條之36第2 項，毒品危害防制條例第1
    8條第1 項前段，刑法第38條第2 項前段、第40條第2 項、
    第3 項，裁定如主文。
中　　華　　民　　國　　111 　年　　9 　　月　　16　　日
                刑事第二庭　　法  官  陳孟皇
以上正本證明與原本無異。
如不服本裁定應於送達後5日內向本院提出抗告狀。
因疫情而遲誤不變期間，得向法院聲請回復原狀。
                              書記官  張嫚凌
中　　華　　民　　國　　111 　年　　9 　　月　　20　　日
附表一:
編號 施用時間、地點、施用毒品種類 查獲時間、地點 案號 1 108年8月20日晚間9時許，在臺北市○○區○○○路0段00巷00號0樓住處，以將海洛因置於針管內加入清水及葡萄糖稀釋，擠出空氣後打入手臂之方式，及以將甲基安非他命置於玻璃球內燒烤吸食煙霧之方式，同時施用第一級毒品海洛因、第二級毒品甲基安非他命1次 108年8月23日下午3時30分許，在臺北市北投區○○街與○○○路1段路口因違規而為警盤查，經其自願同意搜索，當場扣得海洛因1包（毛重2.03公克，淨重1.67公克，驗餘淨重1.65公克） 110年度毒偵緝字第302號（110年度毒偵字第1081號、108年度毒偵字第1565號） 2 108年12月3日下午1時許，在臺北市○○區○○○路0段00巷00號0樓住處，以將第二級毒品甲基安非他命置入玻璃球內燒烤並吸食煙霧方式，施用第二級毒品甲基安非他命1次；嗣另以針管筒注射方式施用第一級毒品海洛因1次 108年12月4日21時5分許，為警持臺灣士林地方法院法官核發之搜索票，前往被告上址住處執行搜索，當場查獲分食刮杓（含微量殘渣，無法磅秤）2支、注射針筒（含微量殘渣，無法磅秤）1支 110年度毒偵緝字第303號（110年度毒偵字第1080號、109年度毒偵字第3號） 3 109年5月10日晚上某時，在臺北市○○區○○○路0段00巷00號0樓住處，以針筒注射方式，施用第一級毒品海洛因1次 109年5月14日凌晨0時40分，為警持臺灣臺北地方法院法官核發之搜索票，前往被告上開住處搜索，查扣針筒1支 110年度毒偵緝字第304號（110年度毒偵字第739號、北檢109年度毒偵字第2365號） 4 109年7月6日下午2時53分為警採集尿液往前回溯26小時內某時，在不詳地點，施用第一級毒品海洛因1次，於109年7月3日晚上9時許，在臺北市○○區○○○路0段00巷00號0樓住處，以將甲基安非他命置入玻璃球內再燒烤吸食產生煙霧方式，施用第二級毒品甲基安非他命1次 109年7月6日上午11時37分，為警持臺灣士林地方法院法官核發之搜索票，前往被告位於上開住處搜索 110年度毒偵緝字第307號（119年度毒偵字第1508號） 5 109年10月30日某時許，在臺北市○○區○○○路0段00巷00號0樓住處，以將甲基安非他命置入玻璃球內再燒烤吸食產生煙霧方式，施用第二級毒品甲基安非他命1次 109年11月2日，為警在被告位於臺北市○○區○○○路0段00巷00號0樓查獲毒品通緝犯謝國揚 110年度毒偵緝字第306號（109年度毒偵字第2253號） 6 109年12月14日下午5時許，臺北市北投區北投捷運站廁所內，以將甲基安非他命置入玻璃球內再燒烤吸食產生煙霧方式，施用第二級毒品甲基安非他命1次 109年12月17日下午5時許，經被告同意後，在被告上開住處搜索，查扣吸管1支 110年度毒偵緝字第305號（110年度毒偵字第326號） 7 110年9月25、26日某時許，臺北市北投區北投捷運站廁所內，針筒注射方式，施用施用第一級毒品海洛因1次，於110年9月28日下午3時40分前警採集尿液往前回溯120小時內某時，在不詳地點，施用第二級毒品甲基安非他命1次 110年9月28日下午1時30分許，在被告上開住處前查獲，查扣海洛因1包、針筒1支 110年度毒偵字第2132號 

附表二：
編號 名稱 備註 1 粉末檢體1包（保管字號為臺灣士林地方檢察署108年度毒保字第606號） 1.法務部調查局濫用藥物實驗室108年9月23日調科壹字第10823020870號鑑定書（臺灣士林地方檢察署108年度毒偵字第1565號卷第99頁） 2.粉末檢體1包經檢驗結果含第一級毒品海洛因成分（淨重1.67公克，驗餘淨重1.65公克）  2 分裝杓1支、注射針筒1支（保管字號為臺灣士林地方檢察署109年度保管字第78號） 1.交通部民用航空局航空醫務中心108年12月16日航藥鑑字第0000000號毒品鑑定書（臺灣士林地方檢察署109年度毒偵字第3號卷第137頁） 2.經以乙醇溶液沖洗含殘渣之分裝杓1支、注射針筒1支，沖洗液進行鑑驗分析結果，含海洛因成分 3 注射針筒1支（保管字號為臺灣士林地方檢察署110年度保管字第970號） 1.交通部民用航空局航空醫務中心109年5月26日航藥鑑字第0000000號毒品鑑定書（臺灣臺北地方檢察署109年度毒偵字第2365號卷第47頁） 2.經以乙醇溶液沖洗含殘渣之注射針筒1支，沖洗液進行鑑驗分析結果，含海洛因成分 4 吸管1支（保管字號為臺灣士林地方檢察署110年度保管字第180號） 1.交通部民用航空局航空醫務中心110年1月4日航藥鑑字第0000000號毒品鑑定書（臺灣士林地方檢察署110年度毒偵字第326號卷第43頁） 2.經以乙醇溶液沖洗含殘渣之注射針筒1支，沖洗液進行鑑驗分析結果，含甲基安非他命成分 5 白色粉末1袋、注射針筒1支（保管字號為臺灣士林地方檢察署110年度毒保字第717號、110年度保管字第2194號） 1.交通部民用航空局航空醫務中心110年10月15日航藥鑑字第0000000號毒品鑑定書（臺灣士林地方檢察署110年度毒偵字第2132號卷第54頁） 2.白色粉末1袋經檢驗結果含第一級毒品海洛因成分（淨重0.0310公克，驗餘淨重0.0258公克） 3.經以乙醇溶液沖洗含殘渣之注射針筒1支，沖洗液進行鑑驗分析結果，含海洛因成分 6 分裝杓1支（保管字號為臺灣士林地方檢察署109年度保管字第78號） 被告所有供施用本案毒品所用之物。